臺灣臺南地方法院民事判決　　　　　　　 94年度訴字第526號
原　　　告　甲○○
訴訟代理人　許安德利律師
　　　　　　許世律師
被　　　告　台南縣楠西鄉公所
法定代理人　乙○○
訴訟代理人　林弘明律師
上列當事人間請求土地所有權移轉登記事件，本院於民國94年10
月14日言詞辯論終結，判決如下：
    主    文
原告之訴駁回。
訴訟費用由原告負擔。
    事實及理由
甲、程序方面：
　　按訴狀送達後，原告不得將原訴變更或追加他訴。但請求之
    基礎事實同一者、被告同意或不甚妨礙被告之防禦及訴訟之
    終結者，不在此限。又被告於訴之變更或追加無異議，而為
    本案之言詞辯論者，視為同意變更或追加。民事訴訟法第25
    5條第1項第1款、第2款、第7款及第2項分別定有明文。查原
    告提起本件訴訟，先係請求：（一）被告應將坐落台南縣楠
    西鄉○○段676之1地號土地所有權移轉登記予原告。（二）
    確認兩造間就坐落台南縣楠西鄉○○段676之1地號土地有買
    賣之權利義務關係。（三）被告不得妨害原告就坐落台南縣
    楠西鄉○○段676之1地號土地之占有、使用、收益。嗣原告
    於本案審理程序進行中，於民國94年9月13日具狀變更訴之
    聲明為：一、先位聲明：被告應將坐落台南縣楠西鄉○○段
    676之1地號土地所有權移轉登記予原告。二、備位聲明：確
    認兩造間就坐落台南縣楠西鄉○○段676之1地號土地有買賣
    之權利義務關係。其前後訴之聲明，均係本於原告所主張不
    動產買賣之基礎事實，且證據調查重點，亦均在於原告所主
    張土地不動產買賣法律關係存在之真偽，並不妨礙被告之防
    禦及訴訟之終結，又被告於訴之變更並無異議，而為本案之
    言詞辯論，應視為同意變更，揆諸上開說明，原告所為訴之
    聲明變更，合於上開法條之規定，應予准許，合先敘明。
乙、實體方面：
一、原告起訴主張：
（一）緣坐落台南縣楠西鄉○○段676之1地號土地（下稱：系爭
      土地）及其上門牌號碼為台南縣楠西鄉○○村○○鄰○○路
      105號之地上鋼骨水泥建造2層樓之房屋（下稱：系爭房屋
      ），原係供台南縣楠西鄉民眾服務社使用，而被告於50年
      11月6日，由當時之鄉長郭木杉代表被告，將之出賣予原
      告（原告係以其父王同和名義標購），並由台南縣楠西鄉
      民眾服務社理事長江芳德監約，雙方約定交付範圍「房屋
      連同地坪」，標購總價新台幣（下同）143,000元，應分4
      次繳清，原告即依照約定分別於50年11月7日繳28,600元
      、於50年12月2日繳42,900元、50年12月30日繳42,900元
      、51年2月2日繳28,600元，合計143, 000元，原告繳清買
      賣契約總價款後，乃由被告及台南縣楠西鄉民眾服務社於
      51年6月1日另立書面契約，將系爭房屋讓渡予原告，並載
      明總價款95,500元整，分4次繳清，並於51年6月16日監證
      完畢。
（二）原告於上開買賣契約所買受之標的包括系爭土地及房屋不
      動產，而因被告遲未辦理系爭土地之所有權移轉登記事宜
      ，履經原告催促，被告遂於55年10月6日，由當時之鄉長
      郭木杉代表被告，出具楠西鄉（55）楠鄉財字第六００五
      號「鄉有基地使用權讓與證明書」予原告，表示系爭土地
      所有權移轉登記予原告前，原告所有系爭房屋乙棟所佔用
      基地使用權全部永久為原告使用，被告不得徵收任何租金
      ，並加註記載『嗣後產權移轉登記時一切費用全部受讓人
      負擔』等語，以此安撫原告，要原告放心，足見被告早已
      將系爭土地出賣予原告，僅尚未移轉登記而已；而兩造間
      就系爭土地既訂有買賣契約，被告為出賣人，被告自負有
      移轉系爭土地所有權予原告之義務，且原告基於買賣關係
      而占有系爭土地，係屬有權占有，自得就系爭土地行使占
      有、使用、收益之權利，並以占有人之地位行使權利，對
      抗被告，惟被告竟於93年6月10日及93年12月28日，分別
      以所財字第0930004585號函及所財字第0930010188號函，
      要求原告辦理承租手續及繳納使用補償金，顯已妨害原告
      基於合法有效買賣契約對系爭土地所得行使之權利，原告
      自有提起本件訴訟之必要，請求被告負系爭土地出賣人之
      義務，將系爭土地所有權移轉登記予原告，原告並請求確
      認原告對系爭土地有買賣之權利義務關係存在。
（三）被告雖抗辯兩造間就系爭土地並不存在買賣契約關係，然
      上開不動產買賣之標的應係包含系爭土地在內，其理由如
      下：
　１、依上開買賣合約書記載，交付範圍係「房屋連同地坪」，
      故買賣標的自包含土地在內。
　２、原告繳清價金後，曾因被告遲未辦理土地所有權移轉登記
      事宜，履經原告催促，被告遂於55年10月6日，由當時之
      鄉長郭木杉代表被告，出具楠西鄉（55）楠鄉財字第6005
      號「鄉有基地使用權讓與證明書」予原告，表示系爭土地
      所有權移轉登記予原告前，原告所有系爭房屋乙棟所占用
      基地使用權全部永久為原告使用，被告不得徵收任何租金
      ，並加註記載『嗣後產權移轉登記時一切費用全部受讓人
      負擔』等語，足見被告早已將系爭土地出賣予原告，僅尚
      未移轉登記而已，蓋被告如非將房屋、土地一併標售，何
      以無任何代價將系爭土地使用權讓與原告，被告何以承認
      原告有永久使用系爭土地之權利，其理安在？又原告如非
      房、地一併標購，被告何須加註記載嗣後產權『移轉登記
      』時．．．，而非記載嗣後原告『買受』時．．．。
  ３、再參以前揭系爭房地「合約書」所約定總價款為143,000
      元，而前揭系爭「房屋賣渡證」記載房屋總價款僅95,500
      元整。故其間47,500元之差額，顯係土地買賣價款。
  ４、另依主計處國民所得常用資料顯示，51年間國人平均每人
      年所得為6,056元，本件買賣標地物之標價為143,000元，
      相當於1個人23年之所得總額，實屬天價，審其原因，不
      外當時2層樓房建物本屬稀有，再加上建材係使用鋼筋、
      水泥更屬可貴，故原告以此鉅額價款，焉有可能僅僅標購
      房屋而不及土地。
  ５、更有甚者，自原告標購系爭房地後，系爭土地之地價稅即
      由原告負責繳納，有68年間之繳稅證明可稽，足見被告在
      主觀上亦承認原告為系爭土地之所有權人，故向原告收取
      系爭土地之地價稅款。
（四）按物之出賣人負交付其物於買受人，並使其取得該物所有
      權之義務。民法第348條第1項定有明文。本件兩造間就系
      爭土地既訂有買賣契約，且被告為出賣人，自負有移轉系
      爭土地所有權予原告之義務，原告基於買賣關係，自亦得
      訴請確認買賣關係法律關係存在。
（六）並聲明：一、先位聲明：（一）被告應將坐落台南縣楠西
      鄉○○段676之1地號土地所有權移轉登記予原告。（二）
      訴訟費用由被告負擔。二、備位聲明：（一）確認兩造間
      就坐落台南縣楠西鄉○○段676之1地號土地有買賣之權利
      義務關係。（二）訴訟費用由被告負擔。
二、被告則抗辯：
（一）關於本件買賣之標的：
  １、本件合約買賣之標的，已於合約書開宗名義清楚表明為：
      「王同和向臺南縣楠西鄉公所標購楠西鄉民眾服務站鐵筋
      二樓一棟」並於合約書第1條標示「標購房屋地點」為：
      「楠西市場對面鐵筋二樓房屋一棟（原服務站）」，因此
      ，本件合約買賣之標的僅為上述房屋而未及於該房屋之基
      地（地坪），已毋庸置疑。
  ２、至於合約書第2條交付範圍「房屋連同地坪」之真義乃謂
      ：因買賣之標的物雖僅為房屋而不及於其基地（地因買賣
      之標的物雖僅為房屋而不及於其基地（地坪），惟依房屋
      與其基地之自然關連性，為使買方達到使用所買受房屋之
      契約目的，賣方自應將該房屋連同基地（地坪）一併交付
      ，但此併同房屋交付之「地坪」，並不當然連同房屋而為
      買賣之標的，蓋房屋與土地於法律上而言，乃分別為獨立
      之不動產，可合一或分別而為買賣之標的，即如本件而言
      ，於合約書買賣之標的既已清楚表明僅為房屋1棟而未及
      於其基地，則合約書第2條所謂「交付範圍」乃指交付買
      賣標的物房屋之範圍，而非謂買賣之標的包括地坪，因一
      般而言，若買賣房屋連同地坪，除標示房屋之坐落外，並
      須於買賣不動產標示連同基地之地段、地號、面積等，而
      本件合約書一無標示所標購房屋之基地為何地段、地號等
      ，原告如何能謂其所標購係房屋連同地坪？
  ３、關於本件合約買賣價格之問題：本件合約買賣之房屋位於
      楠西鄉市場對面，乃商業區，原告之父王同和，當年即著
      眼於曾文水庫將開工興建，該店舖房屋可為經營生意，而
      在激烈競爭下，以當時客觀交易市場之供需機制下，主觀
      上認為合理之價格143,000元標購，此即為契約自由原則
      下之交易，無所謂價格不相當，如今事隔40多年，原告竟
      舉當時物價指數而謂「以此鉅額價款，焉有可能僅僅標購
      房屋而不及土地」，其說詞豈是有理？
  ４、原告所提「楠西鄉公所繳款書」，並非稅捐稽徵機關填發
      之地價稅繳款書，亦不足以證明原告已標購系爭土地，或
      被告已承認原告為系爭土地之所有權人：本件原告所使用
      系爭土地之標示為台南縣楠西鄉○○段676之1地號，而此
      676之1地號乃源自同段676地號於93年3月分割而來，而67
      6地號於82年5月重測前之標示為台南縣楠西鄉○○段275
      之1地號，系爭土地自36年迄今為被告所有，政府於67年
      起始為開徵楠西鄉土地地價稅，73年以前每年開徵上、下
      期，73年以後每年開徵全年1期，地價稅開徵之權責單位
      為稅捐稽徵機關，而楠西鄉土地地價稅之造冊及填發繳款
      書之單位則為臺南縣稅捐稽徵處新化分處，系爭土地之所
      有權人既為「楠西鄉」，其地價稅繳款書納稅義務人即為
      楠西鄉公所，依前述，本件房屋買賣合約書第2條約定，
      原告固得為無租金使用房屋基地即系爭土地，惟並非即可
      進而不分擔所使用系爭土地之地價稅或任何政府依法可課
      徵之費用，因此，基於社會公平與正義之原則，於68年政
      府就楠西鄉不論公、私土地開徵地價稅時，就管理之鄉有
      土地被人民占用者，即向其收取應行分擔之地價稅，即如
      原告所提「楠西鄉公所繳款書」上之地價稅，即為原告之
      房屋占用被告所有之系爭土地，而合理上應為分擔之地價
      稅，但原告並不因分擔此地價稅，即為系爭土地之所有人
      ，系爭土地之所有人仍為被告，而被告亦不因原告分擔地
      價稅即承認其為所有人。
（二）關於系爭土地所有權移轉登記之問題：
  １、據原告所提「合約書」所示，原告之父王同和向被告所標
      購僅為房屋而未及於其基地。
  ２、「鄉有基地使用權讓與證明書」，乃證明原合約標購房屋
      之訴外人王同和對於房屋基地之使用權自55年10月6日起
      讓與甲○○，此乃甲○○要求被告鄉公所出具證明而已，
      而所謂「鄉公所不得征收任何租金」，亦僅為系爭土地之
      無租金使用，並非出售系爭土地，換言之，無租金使用土
      地乃使用借貸之法律關係而非買賣關係，至於該證明書上
      有「嗣後產權移轉登記時一切費用全部受讓人負擔」，此
      乃預告本件系爭土地若日後出售，則原告因為是地上房屋
      之所有人，可為優先承買房屋之基地，而必須負擔產權移
      轉登記時一切費用，非即已承認原告所有權移轉登記請求
      權之存在，因既無買賣系爭土地，何來承認其所有權移轉
      登記請求權？
  ３、情理上而言，若果真50年11月之「合約書」及55年10月之
      「鄉有基地使用權讓與證明書」誠如原告所主張，有買受
      系爭土地或被告已為承認原告所有權移轉登記請求權之存
      在（被告仍予否認），惟距今已將40年，其請求權也已逾
      15年而消滅，事實上，原告豈甘於任一已之權利長期不行
      使之理？必然是根本無上述之買賣關係自亦無請求權存在
      。
（三）關於契約效力問題：本件契約有關文件雖是有效，然合約
      所清楚表明之事實，為訴外人王同和向被告標購原楠西民
      眾服務站房屋而未及於該房屋之基地（地坪），而原告之
      得以40多年來無租金使用系爭土地，乃依合約所約定「地
      坪無租金使用」，而合約並未有原告標購系爭土地之任何
      文件或記述，若當年合約之買賣標的已及於所標購房屋之
      基地（地坪），即無須畫蛇添足加註「地坪無租金使用」
      。
（四）並聲明：（一）原告之訴駁回。（二）訴訟費用由原告負
      擔。
三、兩造不爭執之事實：
（一）被告曾於50年11月6日，由當時之鄉長郭木杉代表被告，
      與訴外人即原告之父王同和訂立合約書，由訴外人王同和
      向被告標購楠西鄉民眾服務站鋼筋2樓1棟，並約定標購房
      屋地點為楠西市場對面鋼筋2樓房屋1棟（原服務站），交
      付範圍則載明房屋連同地坪（地坪無租金使用），價金記
      載為143,000元，繳款辦法為分4次繳清。
（二）嗣上開買賣價款，分別於50年11月7日繳交28,600元、於
      50年12月2日繳納42,900元、於50年12月30日繳交42,900
      元、於51年2月2日繳28,600元，合計143,000元，被告則
      交付收據4紙，收據上亦均有交由訴外人王同和收執或向
      王同和收取價款等記載。
（三）被告及台南縣楠西鄉民眾服務社另於51年6月1日出具「房
      屋賣渡證」，記載不動產標示為台南縣楠西鄉楠西市場對
      面鋼骨水泥建造貳層樓房，房屋號碼肆壹柒號（原民眾服
      務社）1棟，總價款則載為95,500，分4次繳清，原記載之
      買主「王同和」台照部分亦被刪除修正為買主「甲○○」
      台照。
（四）被告並於55年10月6日由當時之鄉長郭木杉出具楠西鄉（
      55）楠鄉財字第6005號「鄉有基地使用權讓與證明書」，
      其上載明：「茲依民國50年11月甲○○標購原民眾服務站
      房屋乙棟，今後該建地使用權全部永久為台端使用，鄉公
      所不得徵收任何租金（嗣後產權移轉登記時一切費用全部
      受讓人負擔）為恐口無憑，特立本證明書乙紙為憑據。」
      ，並記載「此給甲○○先生執存」。
（五）系爭房屋當時門牌號碼為楠西鄉楠西村1鄰16之5號，於59
      年1月因行政區域調整變更為楠西鄉○○村○○鄰○○路105
      號，房屋並坐落在被告所有坐落台南縣楠西鄉○○段676
      之1地號土地上。
四、得心證之理由：
（一）原告主張被告曾於50年11月6日，由當時之鄉長郭木杉代
      表被告，與訴外人即原告之父王同和訂立合約書，由訴外
      人王同和向被告標購楠西鄉民眾服務站鋼筋2樓1棟，並約
      定標購房屋地點為楠西市場對面鋼筋2樓房屋1棟（原服務
      站），交付範圍則約定房屋連同地坪（地坪無租金使用）
      ，價金為記載為143,000元，繳款辦法為分4次繳清；嗣上
　　　開買賣價款，分別於50年11月7日繳交28,600元、於50年1
      2月2日繳納42,900元、於50年12月30日繳交42,900元、於
      51年2月2日繳28,600元，合計143,000元，被告則交付收
      據4紙，收據上亦均有交由訴外人王同和收執或向王同和
      收取價款等記載；被告及台南縣楠西鄉民眾服務社另於
      51年6月1日出具「房屋賣渡證」，記載不動產標示為台南
      縣楠西鄉楠西市場對面鋼骨水泥建造貳層樓房，房屋號碼
      肆壹柒號（原民眾服務社）1棟，總價款則載為95,500，
      分4次繳清，原記載之買主「王同和」台照部分亦被刪除
      修正為買主「甲○○」台照；被告並於55年10月6日由當
      時之鄉長郭木杉出具楠西鄉（55）楠鄉財字第6005號「鄉
      有基地使用權讓與證明書」，其上載明：「茲依民國50年
      11月甲○○標購原民眾服務站房屋乙棟，今後該建地使用
      權全部永久為台端使用，鄉公所不得徵收任何租金（嗣後
      產權移轉登記時一切費用全部受讓人負擔）為恐口無憑，
      特立本證明書乙紙為憑據。」，並記載「此給甲○○先生
      執存」；而系爭房屋當時門牌號碼為楠西鄉楠西村1鄰16
      之5號，於59年1月因行政區域調整變更為楠西鄉○○村○○
      鄰○○路105號，房屋並坐落在被告所有坐落台南縣楠西
      鄉○○段676之1地號土地上之事實，業據原告提出合約書
      、房屋賣渡證、鄉有基地使用權讓與證明書、臺南縣稅捐
      稽徵處新化分處51年6月27日南縣稅化二字第5137號來函
      簡復表、戶籍謄本、土地登記謄本各1份、價金繳納收據4
      紙在卷為證，且為被告所不爭執，復有台南縣稅捐稽徵處
      新化分處94年9月29日（94）南縣稅新分二字第0140918號
      函附卷可稽，自可信為真實。
（二）系爭合約書上之買受人固記載原告之父王同和，於繳款收
      據上亦均記載交由王同和收執或係向王同和收取價款，而
      均非記載原告為買受人或繳款人。然原告已表示係因買賣
      合約書訂立當時，原告是借用其父王同和之名義參與標購
      等語（見本院94年9月16日言詞辯論筆錄），再參以被告
      收訖全部價款後，於51年6月1日另出具之上開「房屋賣渡
      證」上原係記載買主「王同和」台照，嗣被刪除修改為買
      主「甲○○」台照，及被告於55年10月6日出具之上開「
      鄉有基地使用權讓與證明書」上，開宗明義即載明：「前
      依民國50年11月『甲○○』標購原民眾服務站房屋乙棟．
      ．．」，並記載「此給『甲○○』先生執存」等語句，又
      台南縣稅捐稽徵處新化分處51年6月27日南縣稅化二字第5
      137號函亦表明依據被告之函文，將系爭房屋納稅義務人
      變更為原告，已如前述，另原告亦曾以自己名義繳交系爭
      土地67年度下期及68年度上期之地價稅額予被告等情，亦
      有原告提出被告所不爭執之繳款書2份在卷可據，故倘原
      告非系爭買賣合約之實際買受人，被告應不致於嗣後出具
      之文書上均記載原告為買受人，並亦發函稅捐機關表明系
      爭房屋已移轉予原告所有，變更房屋稅納稅義務人為原告
      ，足見原告所陳述其為卷附買賣合約之實際買受人一節，
      應堪採信。
（三）再經整理原告之主張及被告之抗辯，本件兩造之主要爭執
      ，乃在系爭買賣合約書出售之標的除系爭房屋外，是否包
      含系爭土地在內？經查：
  １、原告主張合約書所約定之買賣標的，包括系爭土地及房屋
      不動產，係以合約書第2條載明：「交付範圍：房屋連同
      地坪」，故被告當時標售之標的應包含系爭房屋所坐落之
      系爭土地在內等情。然上開合約書上開宗明義即記載：「
      為民王同和向臺南縣楠西鄉公所標購楠西鄉民眾服務站『
      鐵筋二樓一棟』經雙方同意訂立合約如左：」，其第1條
      亦記載：「標購『房屋』地點：」等語，均表明買賣合約
      之標的係房屋，即原告所指之買賣合約書第2條實亦係記
      載：「交付範圍：房屋連同地坪（地坪無租金使用）…」
      ，已以括弧說明地坪係無租金使用，且綜觀系爭合約書之
      內容，除上述以括弧說明部分外，未再有隻字片語提及系
      爭土地，而如買賣標的包括土地，衡諸一般常情，應會將
      土地坐落地號、面積載明於買賣契約；又所謂之「交付」
      ，包括基於消費借貸、使用借貸、租賃等等法律關係均有
      交付之行為，並非僅限於所有權移轉之交付，且因房屋性
      質上並不能與其所坐落基地分離而為使用，故如出賣人僅
      將房屋出賣而繼續保有其基地之所有權，均係將房屋坐落
      基地一併交付予房屋買受人使用，始能達到房屋使用之經
      濟效益及契約之目的，在此因就該房屋坐落基地並無買賣
      關係存在，故此房屋坐落基地之交付，即非所有權移轉之
      交付，故本件被告於合約書上載明被告交付範圍為房屋連
      同地坪，並不即表示系爭買賣之標的包括系爭土地在內；
      況且，上開合約書已再附帶以括弧說明地坪無租金使用，
      以使原告所購買之系爭房屋於房屋所坐落之基地即系爭土
      地上有合法使用權源，及釐清使用之法律關係，故此交付
      範圍為房屋連同地坪之記載，應僅表示被告將系爭土地供
      原告使用而已，並非基於所有權移轉所為之交付；另上開
      合約書買賣之標的，如確有包括系爭土地在內，則於被告
      交付系爭土地後，原告對之即有合法使用權源，自毋庸再
      於合約書上為上開「地坪無租金使用」等不必要之記載；
      因此，顯然系爭合約書所約定之買賣標的，實際上並不包
      括系爭土地在內，合約書上始須為如此之交代，故原告以
      合約書之上開文字記載，而謂買賣標的包括系爭土地，尚
      屬無據。
  ２、再原告所提出被告出具之「房屋賣渡證」，顧名思義係針
      對「房屋」之轉讓所簽立，其第1點並記載：「不動產標
      示：臺南縣楠西鄉楠西市場對面鋼骨水泥建造二層樓房…
      （原民眾服務站）一棟。」，已明確指出轉讓之標的為系
      爭房屋，並未提及所坐落之系爭土地；而被告所出具之「
      鄉有基地使用權讓與證明書」，顧名思義亦僅係針對「基
      地使用權」所簽立，並非針對基地所有權，其上記載：「
      前依民國50年11月甲○○標購原民眾服務站『房屋乙棟』
      ，今後該建地使用權全部永久為台端使用，鄉公所不得徵
      收任何租金（嗣後產權移轉登記時一切費用全部受讓人負
      擔）為恐口無憑，特立本證明書乙紙為憑據。此給甲○○
      先生執存」，亦已明確指出原告當初係標購系爭房屋1棟
      ，且該證明書內容僅表示被告願提供系爭土地予原告無償
      使用，原告就系爭土地有使用權，而未顯示亦無法推論出
      被告已將系爭土地出售予原告之情；又由原告所提第2次
      分期繳款之收據所示，其上係記載「茲收到標購楠西鄉民
      眾服務站鐵筋一樓『房屋乙棟』合約第二次應繳納金額…
      」，亦明確表示原告所分期繳納之價款，係針對系爭房屋
      ，而未提及系爭土地，而由其餘3期之收據，亦均無法看
      出所繳納之款項係包括系爭土地之價款在內；故由上開原
      告所提之文書證據，亦均無法證明原告所主張系爭買賣合
      約書之買賣標的包括系爭土地之事實為真正。
  ３、至於被告所出具之「鄉有基地使用權讓與證明書」，其上
      文字雖載有：「嗣後產權移轉登記時一切費用全部受讓人
      負擔」，然該文字，並非明載係由被告依據合約書之約定
      ，將系爭土地移轉登記予原告，又被告既已依據「鄉有基
      地使用權讓與證明書」，同意將系爭土地無償供原告使用
      ，則兩造約定其後原告如能取得系爭土地所有權，該土地
      所有權移轉登記所需費用，蓋由原告負擔，亦非悖於常情
      ；況且，如合約書約定之買賣標的包括系爭土地，則何以
      原告自合約書訂立迄今，均未主動請求被告移轉登記，待
      被告主張被告應繳納租金，方提起本件訴訟。另外，原告
      雖主張依主計處國民所得常用資料顯示，51年間國人平均
      每人年所得為6,056元，本件買賣標地物之標價為143,000
      元，相當於1個人23年之所得總額，實屬天價，然依據卷
      附房屋賣渡證所記載，系爭房屋係當時較為少見之鋼骨水
      泥建造2層樓房屋，其價值自然不低，且係位於楠西鄉楠
      西市場對面，買受人得以營商而享受商業上之特殊利益，
      亦非一般供住宅用之房屋可比，況基於契約自由，只要當
      事人雙方均認為該價格合理而達成合意，交易即可成立，
      故原告以當年之國人平均年所得，推論上開價格購買之標
      的包括系爭房屋及土地，並不合理
  ４、原告雖曾另提出系爭土地67、68年度地價稅之繳納收據及
      主張標售合約書所約定總價款為143,000元，而房屋賣渡
      證記載房屋總價款僅95,500元，兩者之差距即為系爭土地
      之買賣價金等語。然原告所提之繳交地價稅收據2紙，實
      係「楠西鄉公所繳款書」，並非由地價稅之稽徵機關稅捐
      稽徵處，而係由被告所出具，表示原告係向被告繳交地價
      稅，並非直接向稅捐機關繳納，而被告既依據「鄉有基地
      使用權讓與證明書」，曾同意無償提供系爭土地予原告使
      用，則被告要求原告負擔此部分公法上之負擔，亦屬合理
      ，並不因原告曾負擔系爭土地之地價稅額，即認原告為系
      爭土地之所有人；又合約書所約定總價款與房屋賣渡證記
      載房屋總價款雖有金額上之差距，然差額之原因，並不僅
      於必屬土地買賣價金一項，或有可能係作為土地使用之對
      價，亦有可能如被告所抗辯，係為減輕原告之租稅上負擔
      ，而高價低報，供原告避稅之用，故不得以其間有47,500
      元之差額，即認係土地之買賣價款。
  ５、此外，原告未提出其他證據，證明兩造曾就系爭土地訂有
      買賣契約，從而，由原告所提之證據，均僅能證明兩造間
      之合約書買賣之標的，係坐落被告所有坐落台南縣楠西鄉
      ○○段676之1地號土地上門牌號碼為台南縣楠西鄉○○村
      ○○ 鄰○○路105號房屋，而未包含上開坐落土地在內，可
      資認定。
（四）綜上所述，系爭買賣合約之買賣標的，並不包括系爭土地
      在內，原告亦未主張或舉證證明除此次買賣外，有何其他
      另行購得系爭土地之情事，故原告主張兩造間就被告所有
      坐落台南縣楠西鄉○○段676之1地號土地有買賣契約關係
      存在，自難認有理由，而既兩造間就上開土地並無買賣契
      約關係存在，則原告自亦不得請求被告將系爭土地移轉登
      記予原告，從而，原告於先位聲明請求被告應將坐落台南
      縣楠西鄉○○段676之1地號土地所有權移轉登記予原告，
      及於備位聲明請求確認兩造間就坐落台南縣楠西鄉○○段
      676之1地號土地有買賣之權利義務關係，即均無理由，應
      予駁回。
五、本件事證已臻明確，兩造其餘攻擊防禦方法及舉證，核與判
    決結果無影響，爰不一一論述，附此敘明。
六、結論：本件原告之訴為無理由，依民事訴訟法第78條，判決
    如主文。
中　　華　　民　　國　　94　　年　　10　　月　　28　　日
                  民事第三庭    法　官　陳杰正
以上正本係照原本作成。
如對本判決上訴，須於判決送達後20日內向本院提出上訴狀。
中　　華　　民　　國　　94　　年　　10　　月　　28　　日
                                書記官　林賢慧
